臺灣高等法院刑事判決
 109年度侵上訴字第142號
上  訴  人  臺灣基隆地方檢察署檢察官
被      告  林銘鴻


選任辯護人  黃中麟律師    
            趙國婕律師    
上列上訴人因被告妨害性自主案件，不服臺灣基隆地方法院108
年度侵訴字第25號，中華民國108年12月27日第一審判決（起訴
案號：臺灣基隆地方檢察署107年度調偵字第213號），提起上訴
，本院判決如下：
    主  文
上訴駁回。
    理  由
壹、程序部分：
    按性侵害犯罪防治法所稱性侵害犯罪，係指觸犯刑法第221
    條至第227條、第228條、第229條、第332條第2項第2款、第
    334條第2項第2款、第348條第2項第1款及其特別法之罪；又
    行政機關、司法機關及軍法機關所製作必須公示之文書，不
    得揭露被害人之姓名、出生年月日、住居所及其他足資識別
    被害人身分之資訊，性侵害犯罪防治法第2條第1項、第12條
    第2項分別定有明文。另性侵害犯罪防治法第12條所定其他
    足資識別被害人身分之資訊，包括被害人照片或影像、聲音
    、住址、親屬姓名或其關係、就讀學校與班級或工作場所等
    個人基本資料，性侵害犯罪防治法施行細則第6條亦有明定
    。查本件被告既因觸犯刑法第224條之強制猥褻罪，經檢察
    官提起公訴，核與性侵害犯罪防治法第2條第1項規定之性侵
    害犯罪定義相符，因本院所製作之本案判決係屬必須公示之
    文書，為避免本案告訴人代號3409甲 107021之女子（民國0
    0年0月生，真實姓名年籍詳卷，下稱告訴人)身分遭揭露，
    依上開規定，對於本案告訴人年籍資料等足資識別身分之資
    訊，均予以隱匿及適度遮隱並註明參照卷內事證，合先敘明
    。
貳、實體部分：
一、公訴意旨略以：被告乙○○（下稱被告）與告訴人為朋友關係
    ，被告明知告訴人於107年間僅就讀國中，可得而知告訴人
    為未滿14歲之女子，竟基於對未滿14歲之女子強制猥褻之犯
    意，於同年6月20日晚上11時許，見告訴人獨自一人行經基
    隆市○○區○○路000號○○公園旁，向告訴人表示有事告知，要
    告訴人到巷子裏講，經告訴人拒絕後，被告隨即徒手將告訴
    人拉至路旁暗處後，徒手隔著衣服撫摸告訴人之胸部，經告
    訴人將乙○○撥開，並表示「不要這樣，不然要告訴認識你的
    朋友知道」等語後，即跑向馬路欲離開現場，被告竟又徒手
    將告訴人拉回路旁，對告訴人稱「這件事不要跟別人講」等
    語，經告訴人答應後，被告始讓告訴人離開現場。因認被告
    所為涉犯刑法第224條之1之對未滿14歲之女子犯強制猥褻罪
    嫌云云。
二、按犯罪事實之認定，係據以確定具體的刑罰權之基礎，自須
    經嚴格之證明，故其所憑之證據不僅應具有證據能力，且須
    經合法之調查程序，否則即不得作為有罪認定之依據。倘法
    院審理之結果，認為不能證明被告犯罪，而為無罪之諭知，
    即無刑事訴訟法第154條第2項所謂「應依證據認定」之犯罪
    事實之存在。因此，同法第308條前段規定，無罪之判決書
    只須記載主文及理由。而其理由之論敘，僅須與卷存證據資
    料相符，且與經驗法則、論理法則無違即可，所使用之證據
    亦不以具有證據能力者為限，即使不具證據能力之傳聞證據
    ，亦非不得資為彈劾證據使用。故無罪之判決書，就傳聞證
    據是否例外具有證據能力，本無須於理由內論敘說明（最高
    法院100年度台上字第2980號判決意旨參照）。揆諸前揭意
    旨，與本案無罪部分相關之卷證資料，自無需贅載證據能力
    部分之論述，合先敘明。
三、犯罪事實應依證據認定之，無證據不得認定犯罪事實，又不
    能證明被告犯罪者，應諭知無罪之判決，刑事訴訟法第154
    條第2項、第301條第1項分別定有明文。又認定不利於被告
    之事實，須依積極證據，苟積極證據不足為不利於被告事實
    之認定時，即應為有利於被告之認定，更不必有何有利之證
    據；事實之認定，應憑證據，如未能發現相當之證據，或證
    據不足以證明，自不能以推測或擬制之方法，以為裁判基礎
    ；認定犯罪事實所憑之證據，雖不以直接證據為限，間接證
    據亦包括在內；然而無論直接或間接證據，其為訴訟上之證
    明，須於通常一般之人均不致有所懷疑，而得確信其為真實
    之程度者，始得據為有罪之認定（最高法院30年上字第816 
    號判例、40年台上字第86號判例、76年台上字第4986號判例
    意旨參照）。另告訴人之告訴，係以使被告受刑事訴追為目
    的，是其陳述是否與事實相符，仍應調查其他證據以資審認
    （最高法院61年台上字第3099號判例、52年台上字第1300號
    判例意旨參照）。而上開判例所謂之無瑕疵，應係指被害人
    所為不利被告之陳述，與社會上之一般生活經驗或卷附其他
    客觀事證並無矛盾而言，至所謂就其他方面調查認與事實相
    符，非僅以所援用之旁證足以證明被害結果為已足，尤須綜
    合一切積極佐證，除認定被告確為加害人之外，在推理上無
    從另為其他合理原因之假設而言。
四、公訴意旨認被告涉犯對未滿14歲之女子強制猥褻罪嫌，無非
     係以被告於警詢、偵訊時之供述，及告訴人及告訴人之母
    於警詢、偵訊時之指述，復有證人及超商店員許聖文、證人
    即告訴人之友甲○○之證述，臺灣基隆地方檢察署（下稱基隆
    地檢署）勘驗筆錄、工作紀錄簿影本、監視錄影光碟及截圖
    等資為論據。訊據被告堅詞否認有何強制猥褻犯行，辯稱：
    我和告訴人只是朋友的朋友，因為我在便利商店打工，告訴
    人是常客，因為告訴人連續2天都來便利商店找我，我都不
    在，案發時遇到告訴人才問她找我什麼事，當時2人一起走
    向騎樓談話，後來告訴人衝向馬路，當時因為蠻晚的，路上
    車子都開很快，平常告訴人容易發呆、恍神，有時還會來店
    裡買酒，精神狀況不是很好，擔心告訴人安全，我當下才把
    告訴人拉回騎樓，可能在馬路上拉扯時告訴人亂動可能不小
    心碰到她胸部，但是我認為應該沒有碰到，另外雙方後來各
    自離開案發現場，隔日告訴人還來找我，在櫃檯玩我的手機
    等語（107年度偵字第3602號卷，下稱偵3602卷，第3頁背面
    至4頁；107年度調偵字第213號卷，下稱調偵卷，第59至63
    、99至101、163頁；原審卷第54至55頁；本院卷第76、77頁
    ）。
五、經查：
(一)被告於案發時、地確曾與告訴人巧遇，且一起走向附近騎樓
    內，嗣告訴人與被告先後跑至馬路雙黃線附近，被告拉扯告
    訴人回到騎樓，後來雙方分別離開現場，隔日告訴人前往被
    告任職之便利商店櫃台內玩手機等節，業據被告坦認如前，
    並有證人即告訴人於警詢、偵訊時之證述（偵3602卷第5至7
    頁，調偵卷第83至87頁、第147至149頁），及前述基隆地檢
    署勘驗筆錄、監視錄影光碟影片及截圖、被告提供之便利商
    店監視器光碟影片及截圖等存卷為憑（偵3602卷第13至14頁
    ，調偵卷第13至47、61、129頁，原審卷第75至93頁），此
    部分之事實堪以認定。
(二)惟徵諸告訴人於警詢、偵查及原審審理程序之歷次指述實有
    諸多更迭反覆之處，且就事發經過所為之描述，亦與現場監
    視錄影畫面未盡相符：
 1、其先於警詢時稱：我在107年6月20日晚上23時許在○○公園被
    性騷擾，當天先送同學回家經過那邊，被告看到我過來說有
    事要跟我說，然後突然把我拉到暗處，用右手隔著衣服摸我
    左胸約1至2分鐘，然後我被嚇到感覺很討厭，就叫被告放開
    手我要回家，被告就放開一下，又要摸我左胸時，我就告訴
    被告說不要這樣，要不然要告訴朋友，然後被告就放手，我
    正要走回家時，被告突然又拉住我脖子說這件事不要跟別人
    說，我就回家了，案發後又1小時有告訴同學，但因為害怕
    ，到同年月22日才報案等語（偵3602卷第5頁背面至6頁）。
 2、嗣於偵訊時證稱：案發當時被告突然叫我，說有事情跟我講
    ，並要到巷子裡面講，我說不用，被告就把我拉到巷子裡，
    用1隻手抓我胸部，不太記得是碰一下還是持續一直抓著，
    雖然勘驗那段期間只有32秒，但我感覺快1分鐘，（後改稱
    ）被告手是一直摸，不是摸一下就放掉，我就把被告手撥開
    說要回家了而離開，但被告把我拉回去說不要跟別人講，我
    說嗯就跑掉了，被告提供的店內影像在櫃台旁趴在桌上的女
    生是我，我當時在寫功課，被告在聊天，因為我在等朋友，
    這是案發之前的影像，案發後我就沒再去店裡，（後再改稱
    ）是案發後的影像，現在想起來隔日我有去便利商店，當時
    的店員就是被告，但我因為那邊是店內，我覺得不會怎樣等
    語（調偵卷第83至87、149頁）。核告訴人所述，其雖一致
    指稱被告確有強制猥褻之事實，且係被告先行拉扯其前往騎
    樓進而襲胸，因其逃離現場又再遭被告二度拉扯回騎樓等節
    ；然細繹告訴人指證之詞，就被告猥褻之行為態樣究竟是短
    暫觸摸或係持續抓住、事後有無再行前往被告任職之便利商
    店等情，確有前後矛盾扞格之處。
 3、觀之偵訊中勘驗案發監視錄影畫面之初始，於監視器畫面時
    間22:58:58左右，被告與告訴人係併肩步行，越過馬路走向
    騎樓；嗣於22:59:30左右，被告與告訴人先後跑到馬路雙黃
    線附近，被告與告訴人互相拉扯，雙雙回到騎樓的動作，直
    至23:03:07左右，被告自騎樓走出，越過馬路，自行離開，
    至告訴人則沿騎樓離開，於上開監視器畫面期間，曾有車輛
    行駛經過馬路等情，有檢察官偵查勘驗監視錄影畫面製成勘
    驗筆錄附卷可參（調偵卷第61頁)。其中，就被告與告訴人
    間實原係併肩走向騎樓，並無告訴人所指一開始係遭被告拉
    扯其進入騎樓等行為，此外因監視器畫面未能拍攝到告訴人
    與被告2人共處於騎樓內之互動；告訴人固直指遭被告違反
    其意願而有撫摸告訴人胸部之猥褻行為，畢竟為告訴人單一
    指述，尚乏間接證據、情況證據資以補強，遑論告訴人所指
    前後不一，且客觀上呈現所述竟與監視器之畫面竟有明顯矛
    盾相佐之處，則自難遽以採信告訴人單方之說詞，據認被告
    有告訴人所指強制猥褻之犯行。
(三)針對告訴人所指遭被告強制猥褻後，依監視錄影畫面所呈現
    被告與告訴人各自離開現場之動作正常，已難謂告訴人有其
    所稱係「跑掉」等情為真，且告訴人於事發後之翌日主動前
    往被告工作之超商，刻意與被告近身接觸，互動自然，甚至
    在被告工作櫃檯附近滑用被告手機，全無告訴人於偵訊時所
    稱遭強制猥褻後「害怕」之情緒反應，悖於常情；又證人即
    告訴人之友人甲○○及告訴人之母就被告涉案情節之描述，核
    屬為告訴人指述之同一、累積性證據，無法作為告訴人指述
    之補強，難為不利於被告之認定：
 1、告訴人固於偵訊時稱：我離開現場時，被告有把我拉回去，
    並說這件事情不要跟別人講，我說嗯，我就跑掉了等語（調
    偵卷第83頁），惟觀之上開勘驗現場監視錄影畫面結果，告
    訴人係以正常步行速度離開現場，不見有何受到驚嚇而「跑
    掉」或逃離現場之情狀，悖於客觀事證。
 2、再衡諸一般經驗法則，倘遭性侵，因身心甫受巨創，遠避加
    害人已唯恐不及，實難想見有再主動與加害者聯絡交誼或刻
    意接觸之可能。惟本件告訴人竟於所稱遭被告強制猥褻，內
    心害怕之情境下，隔日便自行前往便利商店，並非興師問罪
    ，亦無埋怨指責，反進入被告任職超商店員之工作櫃檯，與
    被告近身接觸又自主地使用被告手機，神色如常，態度自若
    ，已明顯悖逆於遭受性侵後應有自我防衛反應之正常狀態。
    況且，縱告訴人於3日後雖有報警，然告訴人在警詢時竟有
    嘻笑吐舌、騷首弄姿等漫不經心之動作，有告訴人於警詢筆
    錄時之錄影畫面翻拍照片附卷可參（原審卷第105至111頁）
    ，亦與性侵害犯罪被害人在陳述受害情節時，因須回想及重
    述不堪情境而有之傷心、羞愧、悲憤、恐懼、不安等自然流
    露之情緒反應大相逕庭，在在有違情理。
 3、又雖告訴人於案發後曾轉述予友人甲○○知悉等舉動，然據該
    證人甲○○於偵訊時證稱：那時候到告訴人在網站上罵人，心
    情很崩潰，我再去問另一名女性友人乙○○，才知道原因是乙
    ○○原本要告訴人陪她回家，後來告訴人要自己回家，不知怎
    麼了就跟被告碰面，告訴人先是說被拉到巷子裡被性侵，心
    情不好在哭，但報案後，我問告訴人，她說只是被性騷擾，
    到後來，我聽說告訴人隔日還有到被告工作的超商，還有玩
    被告的手機，但我也不知道告訴人為何會去等語（調偵卷第
    175至177頁），再次呈現告訴人即便與友人間之私密說詞，
    亦有先稱係性侵，嗣後稱係性騷擾等迥異且前後反覆之矛盾
    ，難以盡信，所述憑信性實有可議之徵象，尚難遽採為不能
    據此為被告不利之認定。另證人即告訴人之母於偵查所指之
    告訴人被害情節（調偵卷第85、87頁），及證人甲○○就告訴
    人所稱遭被告性侵或性騷擾之指控，均係聽聞自告訴人之轉
    述，實屬與告訴人指述之同一及累積性證據，自無法作為告
    訴人指述之補強證據。斟酌上情，實難僅憑告訴人瑕疵互見
    之指述、模糊難辨之案發現場監視器影像及其他旁證，遽認
    被告確有在案發地點，對告訴人違反其意願強制襲胸之情事
    。
六、綜上所述，本案依公訴意旨所指證據，並未達於通常一般人
    均不致有所懷疑，而得確信被告涉犯上開強制猥褻犯行之程
    度。此外，復查無其他積極證據足資證明被告涉有公訴意旨
    所指犯行，即不能說服本院形成被告有罪之確信。原審以不
    能證明被告犯罪，而為無罪之判決，並無違誤。檢察官上訴
    意旨略以：㈠告訴人對於遭強制猥褻之時間久暫認知有誤，
    屬人之知覺感受，本就存在差異，不得以告訴人就受害時間
    認知與實際時間之不同，即遽認告訴人之指述為不實；㈡依
    監視器畫面所示，告訴人確有逃出騎樓奔至馬路後，復遭被
    告拉扯返回之情事，再據證人許聖文所證，告訴人之精神狀
    況並無異常，自可認定告訴人確有遭被告猥褻之事實；㈢據
    證人甲○○已證稱告訴人有在交友軟體上罵人，心情看起來很
    崩潰之事實，且告訴人有哭，說不要報警，自足以補強告訴
    人所述為真；或可傳喚證人即告訴人之友人乙○○以釐清事實
    等語，以原審遽認被告無罪尚非無誤，主張應撤銷原判決，
    更為適當合法之判決等語，固非無見。然查：
(一)本案告訴人固就受害時間之判斷，確實呈現如公訴人所稱有
    因個人認知理解能力、心情感受及當下情境壓力等外在因素
    而足以左右評斷時間久暫之正確性，是以本院並未以告訴人
    就時間之判斷作為影響告訴人指述可信度之認定基礎，核先
    敘明。惟本案因告訴人就事發經過所為描述，實與監視器畫
    面所呈現之客觀情景存在不可忽視之扞格與矛盾，且本案無
    法掩飾告訴人於所指受害後旋即於翌日主動與被告親近接觸
    之事實，亦無法漠視告訴人在警詢過程中遭側錄其神情態度
    所呈現未加矯飾、刻意表現之自然反應，俱已明顯悖於告訴
    人所稱因受害而承受內心壓力之常人反應；矧諸人的話語可
    以多變，惟人之互動及真情流露卻難以掩蓋隱藏，自應以人
    所無法控制、不知造作之直覺表現為衡酌判準，是以本案實
    無法偏採告訴人單一、片面之指述，遽為不利於被告之認定
    。
(二)又本案監視器畫面固然呈現如公訴人所稱，告訴人有自騎樓
    衝出，又遭被告拉回騎樓之情事；惟此客觀之互動行為，實
    與公訴人所指被告有對告訴人強制猥褻之行為及情節迥然互
    異，無法比附援引，更無事理上必然之因果關係。至證人即
    便利商店店員許聖文畢竟與告訴人互不相識，僅因告訴人為
    店內常客而有短暫接觸而憑印象證稱：告訴人精神沒有異狀
    ，但講話態度很差，結帳時口氣都不是很好等語（調偵卷第
    125頁），實難以證人許聖文與告訴人淡然尋常消費購物之
    短暫接觸所憑印象作為判斷告訴人精神狀態之依據。更況，
    本案不論被告與告訴人衝出騎樓在馬路上拉扯之原因究為何
    者，實無法作為推論或認定被告有為本案犯行相當密接或邏
    輯必然之依憑，自無法以告訴人與被告確有衝出騎樓之舉動
    ，藉以導得被告有告訴人所指之犯行。
(三)至證人甲○○於偵查中證稱各節，僅就案發當時被告與友人乙
    ○○原本相約從事之活動梗概，聽聞自友人乙○○；至告訴人對
    本案情節所為之描述，證人甲○○得悉後協助告訴人報警及事
    發後告訴人仍主動前往被告工作之便利商店等種種經過，證
    人甲○○均係依其親自見聞或向告訴人探詢結果所為證述。是
    該友人乙○○本就不在案發現場，且友人乙○○與告訴人原本相
    約從事之活動，實與本案渺無相涉，自無再予傳喚之必要。
    至證人甲○○所為證述各節何以無法據採為認定被告本案所涉
    犯行，業經本院指明如前。
(四)刑事案件判斷之核心在於事件之緣起、始末之整體歷程，有
    真相才能論斷是非，而真相須由每一個片段循序拾掇，依理
    拼聚，在證據支撐下，始得始得以呈現全貌。本案卷內所存
    證據確實不足以認被告有公訴意旨所指犯行，依罪疑唯輕，
    有利被告之原則，自應為被告有利之認定。檢察官仍執前詞
    ，指摘原審判決被告無罪不當，並不足採，因認其上訴為無
    理由，應予駁回。
據上論斷，應依刑事訴訟法第368條，判決如主文。
本案經檢察官張志明提起公訴，檢察官黃耀賢提起上訴，檢察官
蔡顯鑫到庭執行職務。
中　　華　　民　　國　　109 　年　　6 　　月　　18　　日
                  刑事第三庭    審判長法  官  張惠立
                                      法  官  張江澤
                                      法  官  劉兆菊
以上正本證明與原本無異。
檢察官如不服本判決，應於收受送達後20日向本院提出上訴書狀
，惟須受刑事妥速審判法第9條限制。其未敘述上訴之理由者，
並得於提起上訴後20日內向本院補提理由書(均須按他造當事人
之人數附繕本)「切勿逕送上級法院」。
刑事妥速審判法第9條：
除前條情形外，第二審法院維持第一審所為無罪判決，提起上訴
之理由，以下列事項為限：
一、判決所適用之法令牴觸憲法。
二、判決違背司法院解釋。
三、判決違背判例。
刑事訴訟法第 377 條至第 379 條、第 393 條第 1 款之規定，
於前項案件之審理，不適用之。
                                      書記官  陳佳微
中　　華　　民　　國　　109 　年　　6 　　月　　18　　日